臺灣板橋地方法院民事判決　　　　　　 100年度訴字第1142號
原　　　　告　萬泰商業銀行股份有限公司
法定代理人　　盧正昕
訴訟代理人　　林盟凱
被　　　　告　簡寬德
兼訴訟代理人　簡惠敏
上列當事人間請求給付借款事件，經本院於民國100年11月22日
言詞辯論終結，判決如下：
    主  文
被告應連帶給付原告新台幣佰壹拾陸萬伍仟肆佰陸拾壹元，與
自民國95年3月28日起至清償日止按年息10.59％計算之利息及按
上開利率20％計算之違約金。
原告其餘之訴駁回。
訴訟費用由被告連帶負擔98％，餘由原告負擔。
    事實及理由
一、原告主張：
（一）被告簡寬德於民國82年6月15日，邀同另被告簡惠敏為連
      帶保證人，向原告借得新台幣（下同）650萬元，並簽立
      借據及授信約定書，約定借款期間自82年6月15日起至85
      年6 月15日止，利息採浮動年利率10.5％計算，每屆滿3
      個月按照原告放款放款利率調整，並按月依借款餘額支付
      利息，首次繳息日為82年7月15日（下稱系爭借款）。詎
      被告簡寬德85年3月15日起即未依約償還，依授信約定書
      第5條約定，被告已喪失期限利益，債務應視為全部到期
      ，應一次全部清償本息，嗣經催討亦無結果，原告乃聲請
      對被告簡寬德強制執行，由本院86年度民執速字第3973
      號分配表執行結果，其不足受償之債權本金為316萬5461
      元及自86年11月5日起以年息10.59％計算之利息、違約金
      。
（二）因被告簡寬德另有積欠原告另筆貸款本金為135萬元之債
      務，該債務與系爭借款延滯繳款，原告先前分別於85年8
      月31日及90年1月16日，將上開2筆借款轉列催收款項，依
      金融主管機關之規定，轉列催收款項之放款對內停止計息
      ，對外繼續計息，催收款項之收回，依序依訴訟費用、轉
      列催收款項利息、本金順序沖抵之。
（三）87年8月20日原告所屬之逾期放款處理中心，雖與被告簡
      寬德協議就積欠之借款分37期，年息降為9.5％之條件清
      償，然因被告違反該協議，僅清償26期款項後即未履行，
      故87年8月20日之清償協議條件，因被告違約而失效，本
      件應回復按原借款契約方式計算利息及違約金。
（四）其雖曾於94年10月27日出具借款到期暨存款抵銷通知書與
      被告，該書函記載積欠本金149萬6051元之情，係當初寄
      信人員之疏忽，僅以94年10月27日當時上開2筆借款欠款
      內帳帳列本金總和（256195元＋0000000元＝0000000元）
      列示，而非以實際債權之外帳金額系爭借款本金316萬546
      1元列示。另被告持續以匯款清償固然屬實，但多數為抵
      銷利息15％之另筆135萬元借款積欠額，部分清償系爭借
      款詳如外帳計算表所示（見本院卷第70頁）。爰依消費借
      貸及連帶保證法律關係求為給付等語。
（五）聲明：
      被告應連帶給付原告316萬5461元，與自95年3月16日起
        至清償日止按年息10.59％計算之利息及按上開利率20
        ％計算之違約金。
      訴訟費用由被告連帶負擔。
二、被告2人共同以：
（一）被告簡寬德之配偶持續清償系爭借款，所以94年間原告寄
      發借款到期暨存款抵銷通知書，僅列積欠之本金為149萬
      6051元，且從簡寬德之活期存款帳戶抵銷17萬1255元，迄
      95年間仍持續匯款清償債務，如依還款單及明細表所示，
      已清償之總額為261萬7746元，原告公司催收小組陳志鴻
      經理告知借款已清償完畢。
（二）又依據兩造87年8月20日之清償協議條件，利率降為年息
      9.5％計算，惟原告提出之外帳金額明細表仍依10.59％計
      息，即有錯誤。再者，除94年間原告寄發借款到期暨存款
      抵銷通知書外，95年3月間原告另發存款抵銷通知函，告
      知被告借款餘額為122萬4495元，不容原告回復借款餘額
      316萬5461元等語置辯。
（三）答辯聲明：
      原告之訴駁回。
三、原告主張被告簡寬德於82年6月15日，邀同另被告簡惠敏為
    連帶保證人，向原告借得650萬元，並簽立借據及授信約定
    書，約定借款期間自82年6月15日起至85年6月15日止，利息
    採浮動年利率10.5％計算，每屆滿3個月按照原告放款放款
    利率調整，並按月依借款餘額支付利息，詎被告簡寬德債務
    人85年3月15日起即未依約償還，依授信約定書第5條約定，
    已喪失期限利益，債務應視為全部到期，應一次全部清償本
    息，原告乃聲請對被告簡寬德強制執行，由本院86年度民執
    速字第3973號分配表執行結果，其不足受償之債權本金為31
    6萬5461元及自86年11月5日起以年息10.59％計算之利息、
    違約金等事實，為被告所不爭執，並有原告提出之借據、授
    信約定書、分配表附卷可稽，此部分原告主張之事實，應可
    採信。惟原告另主張迄今被告尚積欠系爭借款本金316萬546
    1元及利息違約金之情，則為被告所爭執，並以上開情詞置
    辯，從而本件兩造爭執要旨厥為被告是否已清償系爭借款完
    畢。
四、按請求履行債務之訴，原告就其所主張債權發生原因之事實
    ，固有舉證之責任，若被告自認此項事實而主張該債權已因
    清償而消滅，則清償之事實，應由被告負舉證之責任，此觀
    民事訴訟法第277條之規定自明（參照最高法院28年上字第
    1920號判例意旨）。本件被告均不爭執82年間有系爭借款之
    事實，其等僅以業已清償置辯，並提出匯款單據、原告寄發
    借款到期暨存款抵銷通知書、存款抵銷通知函為據，然此均
    為原告所爭執。經查：
（一）上開借款到期暨存款抵銷通知書、存款抵銷通知函，先後
      分別記載被告餘欠金額為149萬6051元、122萬4495元，與
      本件原告主張之系爭借款尚積欠之本金316萬5461元不合
      。然原告抗辯稱被告簡寬德另有積欠原告另筆貸款本金為
      135萬元之債務，該債務與系爭借款延滯繳款，原告先前
      分別於85年8月31日及90年1月16日，將上開2筆借款轉列
      催收款項，依金融主管機關之規定，轉列催收款項之放款
      對內停止計息，對外繼續計息，催收款項之收回，依序依
      訴訟費用、轉列催收款項利息、本金順序沖抵之，其雖曾
      出具借款到期暨存款抵銷通知書、存款抵銷通知函與被告
      ，該書函記載積欠本金非本件請求之金額，係當初寄信人
      員之疏忽，僅以上開2筆借款欠款內帳帳列本金總和列示
      ，而非以實際債權之外帳金額記載之故等情。經核原告所
      提之放款歷史交易明細查詢表（見本院卷第29至35頁），
      其上確有系爭借款貸放餘額123萬9856元、另筆借款貸放
      餘額25萬6195元之歷史交易紀錄，此2筆貸放餘額總數為
      借款到期暨存款抵銷通知書所載之149萬6051元，顯見原
      告所述因屬催收款項，依金融主管機關之規定，轉列催收
      款項之放款對內停止計息，對外繼續計息，因承辦人員疏
      忽，僅以上開2筆借款欠款內帳帳列本金總和列示，而非
      以實際債權之外帳金額記載之情，應屬真實可採。從而，
      本件被告提出之借款到期暨存款抵銷通知書、存款抵銷通
      知函，均不足以證明所辯借款清償完畢屬實。
（二）又被告另提出匯款單據等，抗辯持續清償至95年間，已清
      償之總額為261萬7746元，原告公司催收小組陳志鴻經理
      告知借款已清償完畢等語。原告不爭執87年強制執行分配
      後被告匯款261萬7746元之事實，然陳稱多數匯款為抵銷
      利息15％之另筆135萬元借款積欠額，部分清償系爭借款
      詳如外帳計算表所示（見本院卷第70頁），被告就原告提
      出之該外帳計算表計算清償抵充利息、違約金方式，並不
      爭執，從而依據該外帳計算表顯示自87年間強制執行分配
      後，積欠之系爭借款本金餘額並未改變，被告陸續匯款迄
      95年3月27日止，其清償之結果，僅結清利息餘欠。另本
      院依被告之聲請通知證人陳志鴻到庭，其證述沒有與被告
      簡志寬配偶見面洽商還款事宜之印象，即便有見面，依其
      銀行處理程序亦不可能告知不用還款等語（見本院卷第51
      頁）。故被告所辯系爭借款已清償完畢，尚難認為真屬可
      採。
（三）參照上開最高法院28年上字第1920號判例意旨所示，被告
      主張債權已因清償而消滅，然就該清償之事實，其未盡舉
      證之責任，所辯清償云云，不足採信。
（四）故原告依消費借貸及連帶保證契約請求被告連帶給付尚積
      欠之本金316萬5461元及自95年3月28日起算之利息、違約
      金，為有理由，此部分應予准許。原告另請求之自95年3
      月16日起至95年3月27日止之利息、違約金部分，依其所
      提外帳計算表（見本院卷第70頁），並無此餘欠，被告抗
      辯未積欠此部分債務，應屬可採，此部分原告之訴即屬無
      理由，不應准許。
五、綜上，原告請求被告連帶給付積欠之本金316萬5461元與自
    95年3月28日起至清償日止按年息10.59％計算之利息及按上
    開利率20％計算之違約金，於法並無不合，應予准許；逾此
    範圍之請求，則屬無據，應予駁回，爰判決如主文所示。本
    件事證已臻明確，兩造其餘攻擊防禦方法，核與判決結果無
    影響，爰不一一論述，併此敘明。
六、據上論結，本件原告之訴為一部有理由、一部無理由，依民
    事訴訟法第79條、第85條第2項，判決如主文。
中    華    民    國   100    年    12    月    6     日
                  民事第三庭    法  官  陳財旺
以上正本係照原本作成
如對本判決上訴，須於判決送達後20日內向本院提出上訴狀。如
委任律師提起上訴者，應一併繳納上訴審裁判費。
中    華    民    國   100    年    12    月    6     日
                                書記官  陳淑芳